臺北高等行政法院判決　　　　　　　　　　　　　　九十二年度訴字第二八七二號
　　　　　　　　　　　　　　　.
　　原　　　告　乙○○原名：.
　　　　　　　　丙○○
　　兼　共　同
　　訴訟代理人　甲○○原告：.
　　被　　　告　勞工保險局
　　代　表　人　丁○總經理）.
　　訴訟代理人　己○○
　　　　　　　　戊○○
右當事人間因勞保事件，原告不服行政院勞工委員會中華民國九十二年三月二十八日
（發文日期：九十二年四月二十四日）勞訴字第○九二○○○三○四三號訴願決定，
提起行政訴訟。本院判決如左：
　　主  文
原告之訴駁回。
訴訟費用由原告連帶負擔。
　　事  實
一、事實概要：原告之被繼承人魏國青生前以台灣電力公司宜蘭區營業處為投保單位
    ，參加勞工保險為被保險人。被保險人於民國（下同）九十年八月二日，以罹患
    右葉肝癌成殘，檢據申請殘廢給付，案經被告審查，於同年月以其僅治療二個月
    ，依醫理見解所患症狀應尚未固定，乃予否准。嗣被保險人於九十年九月二十五
    日，以罹患肝癌致肝臟及膽囊成殘，檢據申請殘廢給付，案經被告審查，仍以被
    保險人因肝癌接受切除手術，術後迄今症狀尚未固定，與勞工保險條例第五十三
    條之規定未合，乃於九十年十一月十二日九十保給字第六○八九一八七號函核定
    否准所請給付，被保險人不服，向勞工保險監理委員會申請審議，經該會於九十
    一年四月四日（九一）保監審字第○○三九號審定書審定「原核定撤銷，由勞工
    保險局查明後另為適法之處分。」嗣經被告重新審查，認被保險人殘廢程度應符
    合勞工保險殘廢給付標準表第四十六項第三等級，惟其已於九十一年六月二日死
    亡，乃依勞工保險條例施行細則第八十一條規定，於九十一年六月二十五日以保
    給殘字第○九一一○一五○二二○號函核定（下稱原處分）其受益人得就被保險
    人殘廢給付或死亡給付擇一請領。原告甲○○（更名前為吳秀蘭）不服，向勞工
    保險監理委員會申請審議，亦經該會以九十一年十一月七日（九一）保監審字第
    二九九二號審定書審定（下稱爭議審定）申請審議駁回後，原告甲○○提起訴願
    ，嗣經行政院勞工委員會訴願決定駁回，遂提起本件行政訴訟。
二、兩造聲明：
　(一)原告聲明求為判決：
  　1.訴願決定、爭議審定及原處分關於殘廢給付部分均撤銷。
  　2.被告應作成給付原告新台幣（下同）六十一萬六千元之行政處分。
　(二)被告聲明求為判決：
　　1.原告之訴駁回。
　　2.訴訟費用由原告負擔。
三、兩造之爭點：
    被保險人之殘廢程度究適合勞工保險殘廢給付標準表第四十六項第三等級或第四
    十七項第七等級？
　(一)原告主張之理由：
  　1.被保險人因右葉肝腫瘤，於九十年五月二十九日經行政院退除役官兵輔導委員
      會台北榮民總醫院（下稱台北榮民總醫院）切除右肝及膽囊，導致肝臟功能遺
      存顯著障害，經九十年九月十三日、九十一年一月二十四日、九十一年四月十
      二日，殘廢診斷書內容記載，「病患因肝切除五分之三，肝機能遺存顯著障礙
      ，不能期待有治療效果，故終止治療。工作能力：終身僅可從事輕便工作。」
      因肝臟機能遺存顯著障害，無法增生，即為缺損之器官，又機能無法完全恢復
      ，明顯永不能復原，症狀固定在於此種狀態下，再行治療仍不能期待其恢復機
      能正常，即所謂「治療終止」。依勞工保險條例施行細則第七十七條規定：本
      條例第五十三條第一項所稱治療終止，指被保險人罹患之傷病，經治療後，症
      狀固定，再行治療仍不能期待其治療效果之狀態。蓋肝臟已切除五分之三，缺
      損之肝臟無法增生，機能無法正常運作，即已留下明顯之障害，其症狀已固定
      在此殘廢的狀態下，再行治療亦無法期待其治療效果亦無法改善其肝臟機能損
      害程度，亦無法期待其治療效果，是被保險人審定成殘以後之治療僅是延續生
      命之維持性必要醫療，而非有療效性的治療，實屬治療終止。被保險人經過手
      術後雖然體力明顯低落，依然有到公司上班，也因其同事體恤，讓他作一些較
      輕鬆的工作，雖然常請假休養但也非如被告公文所言，被保險人身體殘廢不能
      從事工作，被告並未詳加調查。再者，喪失脾臟或一側腎臟，當其喪失或切除
      當日就是治療終止，子宮的切除也是一樣，更何況肝臟切除五分之三切除的那
      一刻器官缺損無法復原，即為殘廢。診斷書上記載的是終身僅可從事輕便工作
      ，應為勞工保險殘廢給付標準表第四十七項胸腹部臟器機能遺存顯著障害，為
      第七等級給付標準為四四○日。為何要原告選擇死亡給付或殘廢給付其中一種
      。原告曾到投保單位看過出勤紀錄表四月分載有出勤，為何被告訪查時卻說皆
      無從事工作等語，被告應提供訪查記錄。
　　2.被保險人在投保單位工作內容為人事管理，本就是不耗體力的工作，並非外勤
      或其他單位需用大量勞力，由術後還能和原告出國，證明此種體力從事人事管
      理工作可得心應手，非如被告所言殘廢後應無法工作。那位病患於死亡前還可
      以工作，而是在於診斷殘廢後是否還有工作能力。是否有實際從事工作之認定
      ；被保險人於九十年九月十三日經診斷認定殘廢申請殘廢給付，經否准處分後
      提出爭議審議，但直到九十一年四月四日給予審定書，從九十年九月二十五日
      申請，到十一月十二日才給書函通知不給付。勞工保險條例明文規定文件備齊
      十日就核定，但被告壓著文件不處理，分明是在拖延，看是否等人往生後再說
      。被保險人只能於九十一年一月二十四日、九十一年四月十二日續開診斷書加
      以催促速審核，但從九十一年一月二十四日之後皆無任何函件通知或回覆，直
      到人往生後才來函通知，就殘廢給付或死亡給付擇一領取。
　(二)被告主張之理由：
　　1.按「被保險人因普通傷害或罹患普通疾病，經治療終止後，如身體遺存障害，
　　　適合殘廢給付標準表規定之項目，並經保險人自設或特約醫院診斷為永久殘廢
　　　者，得按其平均月投保薪資，依同表規定之殘廢等級及給付標準，一次請領殘
　　　廢補助費，˙˙˙。被保險人領取普通傷病給付期滿，或其所患普通傷病經治
　　　療一年以上尚未痊癒，如身體遺存障害，適合殘廢給付標準表規定之項目，並
　　　經保險人自設或特約醫院診斷為永不能復原者，得比照前項規定辦理。」「被
　　　保險人領取殘廢給付，不能繼續從事工作者，其保險效力即行終止。」分別為
　　　勞工保險條例第五十三條及第五十七條定有明文。次按「被保險人身體殘廢不
　　　能從事工作，依勞工保險殘廢給付標準表申請殘廢給付後死亡，其受益人得擇
　　　領死亡給付或殘廢給付。」為同條例施行細則第八十一條所明定。查本件被保
　　　險人以罹患右葉肝癌，於九十年九月二十一日檢據申請殘廢給付，案經被告審
      查，以其九十年五月因肝癌接受切除手術，術後迄今症狀尚未固定，與勞工保
      險條例第五十三條之規定未合，乃核定否准所請給付，被保險人不服，向勞工
      保險監理委員會申請審議，經該會審定「原核定撤銷，由勞工保險局查明後另
      為適法之處分。嗣經被告將其相關殘廢診斷書、病歷資料送請特約專科醫師審
      查略以「依台北榮民總醫院提供之病況說明可知魏國青因肝癌於九十年五月接
      受手術切除，但九十一年一月二十二日電腦斷層已發現多處肺臟轉移，最大病
      灶四公分，雖接受化學治療，但癒後不佳，故九十一年四月十二日審定成殘當
      時已符合第四十六項之規定」，被告乃認定其殘廢程度應符合勞工保險殘廢給
      付標準表第四十六項第三等級，另其已於九十一年六月二日死亡，乃依勞工保
      險條例施行細則第八十一條規定核定其受益人即原告僅得就被保險人殘廢給付
      或死亡給付擇一請領。原告不服，先後分別向勞工保險監理委員會申請審議及
      向行政院勞工委員會提起訴願，均遭駁回。
　　2.原告主張被保險人尚有工作之能力及事實，其殘廢程度僅屬勞工保險殘廢給付
      標準表第四十七項第七等級，惟據被告之特約專科醫師審查意見，已如前述，
      且據勞工保險監理委員會特約專科醫師簽示審查意見「據蘇澳榮民總醫院九十
      年九月十三日、九十一年一月二十四日、九十一年四月十二日出具之殘廢診斷
      書、該院病歷及台北榮民總醫院就診之部分病歷，本件魏國青罹患肝癌，手術
      切除後復發併多處肺轉移，於九十一年四月十二日審定成殘時應無工作能力，
      勞保局核定第四十六項第三等級給付應無不當」，是被告認定被保險人於九十
      一年四月十二日審定成殘時已無工作能力，其殘廢程度應符合勞工保險殘廢給
      付標準表第四十六項第三等級，並以被保險人已於同年六月二日死亡，遂據勞
      工保險條例施行細則第八十一條規定核定訴願人僅得就被保險人殘廢給付或死
      亡給付中擇一請領。至原告吳於訴願時所提之「台灣電力公司非固定薪給資料
      月報表」「台灣電力公司九十一年四、五月薪給表」等資料，其內容至多只能
      證明被保險人魏國青於九十一年四、五月間有領薪紀錄，尚難謂被保險人自九
      十一年四月十二日（診斷成殘日）至同年五月十五日有從事工作的事實。且本
      件經被告派員訪查投保單位時，該公司亦稱被保險人自九十一年四月十二日審
      定成殘至同年六月二日死亡前皆無從事工作等語。前後對照，被保險人受領薪
      資給付應非基於其實際從事工作的對價，原告自難單純援引上開薪給表主張被
      保險人於上開期間實際從事工作，並據以主張其尚有工作之能力。故原告所訴
      顯無理由。
  　3.原告於準備程序庭呈之被保險人生前於行政院衛生署宜蘭醫院（下稱宜蘭醫院
      ）與天主教靈醫會羅東聖母醫院（下稱羅東聖母醫院）之就診病歷，經被告送
      請特約專科醫師審查，其意見為「魏國青於九十一年四月十二日診斷成殘時因
      肝癌已轉移至肺部且合併腹水，故其殘廢程度應已達第四十六項第三級之狀況
      。九十一年四月十二日診斷成殘後其病況持續惡化不曾好轉或緩解。」，因此
      ，本件如依勞工保險條例第五十三條規定，並不符合「症狀固定」之要件，故
      其結論與原處分依同條例施行細則第八十一條規定核給死亡給付相同，而死亡
      給付部分，被告業已核付在案。所以，原告訴請被告按勞工保險殘廢給付標準
      表第四十七項第七等級核給殘廢給付要屬無由。
  　4.又據其庭呈被保險人生前之上班資料僅至九十一年三月二十七日，即殘廢診斷
      書上所載診斷成殘日（九十一年四月十二日）之前，更無法證明被保險人於診
      斷殘廢後有再從事工作之事實，足見被告所為僅核給死亡給付之處分，於法並
      無違誤。
    理    由
一、本件訴訟程序進行中，被告之代表人由廖碧英變更為蔡吉安，復變更為丁○，有
    行政院九十三年六月十五日院授人力字第○九三○○六二七六一號令在卷可按，
    茲分別由新任代表人聲明承受訴訟，核無不合，應予准許。
二、按「被保險人或其受益人，於保險效力開始後，停止前發生保險事故者，得依本
    條例規定，請領保險給付。」「被保險人死亡前請領殘廢給付或老年給付，經保
    險人審定應給付者，其給付得由被保險人之當序受領遺屬津貼人承領。」勞工保
    險條例第十九條第一項及第二十一條第一項前段分別定有明文。又按「繼承人自
    繼承開始時，除本法另有規定外，承受被繼承人財產上之一切權利、義務。但權
    利、義務專屬於被繼承人本身者，不在此限。」「繼承人有數人時，在分割遺產
    前，各繼承人對於遺產全部為公同共有。」民法第一千一百四十八條及第一千一
    百五十一條亦分別定有明文。由以上規定，被保險人於死亡前請領殘廢給付或老
    年給付，經保險人審定應給付者，其給付由被保險人之當序受領遺屬津貼人承領
    ，固無疑問；至經保險人審定否准者，被保險人請領上開給付之權利，既經其於
    死亡前行使，即已成為財產上之權利，依上開之規定，屬被保險人之遺產，得由
    全體被繼承人承受，且在分割遺產前，為各繼承人公同共有。是各繼承人如起訴
    請求，該為訴訟標的之法律關係對於各繼承人即原告一造有合一確定之必要，為
    固有必要共同訴訟。本件被保險人魏國青於死亡前申請殘廢補助費，嗣於九十一
    年六月二日死亡，查其並未指定受益人，則其殘廢給付自係被保險人之遺產，在
    分割遺產前，為各繼承人公同共有，為訴訟標的之法律關係對於原告一造必須合
    一確定。本件原起訴狀列之原告僅有甲○○一人，玆經追加其餘共同繼承人乙○
    ○、丙○○為原告，並提出戶籍謄本為證，本院認為適當，爰依行政訴訟法第一
    百十一條第一項之規定准許之。又本件既屬共同訴訟，已經原告甲○○踐行行政
    訴訟前置程序，則應認其他原告亦已踐行之，本件原告之訴係屬合法，合先敘明
    。
三、原告起訴主張：原告之被繼承人魏國青生前為勞工保險之被保險人，因罹患肝癌
    ，檢具行政院退除役官兵輔導委員會蘇澳榮民醫院（下稱蘇澳榮民醫院）於九十
    年七月十九日掣給之殘廢診斷書，審定被保險人肝臟功能於同年六月二十日成殘
    ，已符合請領殘廢補助費之要件，乃於同年八月二日向被告申請殘廢補助費，詎
    遭被告以症狀未固定為由，予以否准。被保險人乃復檢具蘇澳榮民醫院於九十年
    九月十三日掣給之殘廢診斷書，審定被保險人肝臟功能於同年六月二十日治療終
    止成殘，於同年九月二十五日向被告申請殘廢補助費，詎仍遭被告以症狀未固定
    為由，予以否准，幸經勞工保險監理委員會審定撤銷上開核定，命被告查明後另
    為適法之處分。被告雖於九十一年六月二十五日作成原處分，惟被告核定被保險
    人適合勞工保險殘廢給付標準表第四十六項第三等級殘廢，終身不能從事工作，
    且已於九十一年六月二日死亡，得就殘廢給付及死亡給付擇優請領為由，乃僅核
    發死亡給付，否准殘廢給付之申請，罔顧被保險人於同年四、五月間尚有工作能
    力之事實，本件被保險人既已合於殘廢給付請領之要件，原告自得向被告請領殘
    廢補助費六一六、○○○元，為此提起本件訴訟，請求如聲明所示云云。
四、被告則以：本件被保險人係罹患肝癌，依相關殘廢診斷書及病歷資料可知被保險
    人因肝癌於九十年五月接受手術切除，九十一年一月二十二日電腦斷層已發現多
    處肺臟轉移，最大病灶四公分，雖接受化學治療，但癒後不佳，故被告乃認定九
    十一年四月十二日審定成殘當時已符合勞工保險殘廢給付標準表第四十六項第三
    等級，其已無工作能力，且被保險人已於九十一年六月二日死亡，乃依勞工保險
    條例施行細則第八十一條規定，由其受益人即原告就死亡給付或殘廢給付擇一請
    領，於法均屬有據等語置辯。
五、本件兩造不爭之原告之被繼承人魏國青生前為勞工保險被保險人，罹患肝癌，於
    九十年六月二十日及九十一年四月十二日經蘇澳榮民醫院審定成殘，九十一年六
    月二日死亡，原告業已領取死亡給付一、四七○、○○○元等情，並有勞工保險
    殘廢診斷書附於原處分卷及戶籍謄本、勞保本人死亡給付資料查詢附卷可稽，堪
    信為真實。
六、按勞工保險條例第五十三條規定「被保險人因普通傷害或罹患普通疾病，經治療
    終止後，如身體遺存障害，適合殘廢給付標準表規定之項目，並經保險人自設或
    特約醫院診斷為永久殘廢者，依同表規定之殘廢等級及給付標準，一次請領殘廢
    補助費，殘廢給付標準表如附表二。被保險人領取普通傷病給付期滿，或其所患
    普通傷病經治療一年以上尚未痊癒，如身體遺存障害，適合殘廢給付標準表規定
    之項目，並經保險人自設或特約醫院診斷為永不能復原者，得比照前項規定辦理
　　。」同條例第五十七條規定：「被保險人領取殘廢給付，不能繼續從事工作者，
    其保險效力即行終止。」又按勞工保險殘廢給付標準表之胸腹部臟器障害系列附
    註二規定：「胸腹部臟器障害等級之審定：胸腹部臟器機能遺存障害，須將症狀
    綜合衡量，永久喪失勞動能力與影響其日常生活活動或社會生活活動之狀況及需
    他人扶助之情形，比照精神、神經障害等級審定基本原則，綜合審定其等級。」
    按其中「胸腹部臟器機能遺存顯著障害，終身不能從事工作者」係屬第四十六障
    害項目第三殘廢等級，給付八四○日。「胸腹部臟器機能遺存顯著障害，終身祗
    能從事輕便工作者」係屬第四十七障害項目第七殘廢等級，給付四四○日。是本
    件之爭執，厥在於被保險人之殘廢程度究適合勞工保險殘廢給付標準表第四十六
    項第三等級或第四十七項第七等級？
七、經查：
  (一)按憲法第一百五十三條第一項明文規定：「國家為改良勞工及農民之生活，增進
    其生產技能，應制定保護勞工及農民之法律，實施保護勞工及農民之政策。」立
    法者依據此一憲法委託制定了勞保條例以「保障勞工生活，促進社會安全」（同
    條例第一條）。然而立法者所制定之勞工保險條例，究應如何保障勞工生活？勞
    工保險給付應有多少種態樣？此屬立法者立法裁量之範圍（只要不違反社會正義
    ），立法者須衡量各種因素而為決定，其中包括保險費如何負擔、保險費率之多
    寡等諸多事項。
  (二)又按勞工保險條例第二條規定：「勞工保險分左列二項：一、普通事故保險：分
    生育、傷病、醫療、殘廢、失業、老年及死亡七種給付。二、職業災害保險：分
    傷病、醫療、殘廢及死亡四種給付。」承前說明，立法者經其裁量後，決定於勞
    工保險制度為上開種類之給付。再按同條例第五十七條規定：「被保險人領取殘
    廢給付，不能繼續從事工作者，其保險效力即行終止。」第七十六條之一規定：
    「本條例第二條、第三十一條、第三十二條及第三十九條至第五十二條有關生育
    給付分娩費及普通事故保險醫療給付部分，於全民健康保險施行後，停止適用。
    」是自全民健康保險（下稱健保）制度實施後，立法者對於勞工之遭遇普通傷病
    為以下之照顧：傷病之醫療給付部分由健保制度為之，被保險人在住院期間因不
    能工作，致未能取得原有薪資發給補助費（同條例第三十三條第一項），如因此
    死亡，發給喪葬津貼及遺屬津貼（同條例第六十三條），以照顧被保險人之遺屬
    生活與補助殯葬費之用。至於殘廢補助費，則係在保障被保險人因傷或病成殘後
    生活之所需；換言之，對於該等被保險人而言，係在填補其成殘後因勞動能力損
    失致經濟收入不足以維持其基本生活之用，亦即在維持其成殘後至死亡前之一定
    期間內基本生活所需。因此，殘廢補助費之給付目的，係照顧被保險人在成殘後
    尚能如一般人繼續生活為前提，既非提供其作為繼續治療原來所患傷病之用，亦
    非補助其不能工作之損失（此二部分有健保給付及傷病住院補助，已如前述），
    故而如被保險人於遭遇傷病後，尚未接受完整之治療，即於短期內死亡者，其間
    被保險人身體所呈現之不穩定的、惡化中的障害，即使適合殘廢給付標準表規定
    之項目，尚非殘廢補助制度所擬照顧之範圍，此外，殘廢程度適合何一等級及終
    止保險效力與否，應由保險人依被保險人之實際狀況及勞動能力覈實認定，被保
    險人如殘廢程度嚴重並已喪失勞動能力，不容被保險人以領取較輕程度之殘廢給
    付之方式換取保險效力之延續，且縱被保險人領取殘廢給付完畢，保險人事後查
    知被保險人業已喪失勞動能力，依勞工保險屬在職保險之性質，保險人仍非不得
    嗣後終止保險之效力。
  (三)承前所述，保險人應就被保險人之殘廢程度及勞動能力如何，依職權而詳為調查
    ，且依勞工保險條例第二十八條「：：：保險人為審核保險給付：：：案件認有
    必要者，得向被保險人、受益人、投保單位、各該醫院、診所或領有執業執照之
    醫師、助產士等要求提出報告，或調閱各該醫院、診所及投保單位之病歷、薪資
    帳冊、檢查化驗紀錄或放射線診斷攝影片 (Ｘ光照片)及其他有關文件，被保險
    人、受益人、投保單位、各該醫院、診所及領有執業執照之醫師或助產士等均不
    得拒絕。」及第五十六條「保險人於審核殘廢給付認為有複檢必要時，得另行指
    定醫院或醫師複檢。」之規定以觀，保險人於作成殘廢給付之核給及保險效力終
    止與否之行政處分，應考慮行政處分作成前之一切事實及法律狀態，而非以被保
    險人提出申請之時點為基準時點。惟查實際上，被保險人如遇殘廢程度嚴重或病
    情急遽惡化之情形，每每保險人尚未及完成調查，被保險人即已死亡，為被保險
    人之利益計，勞工保險之主管機關即行政院勞工委員會於勞工保險條例施行細則
    第八十一條規定：「被保險人身體殘廢不能從事工作，依勞工保險殘廢給付標準
    表申請殘廢給付後死亡，其受益人得擇領死亡給付或殘廢給付。」堪稱允當，可
    資適用。
  (四)查本件依原告提出附卷之蘇澳榮民醫院於九十年七月十九日、同年九月十三日、
    九十一年一月二十四日、同年四月十二日掣給之勞工保險殘廢診斷書中關於被保
    險人之工作能力固均記載「終身僅可從事輕便工作」，惟查：
    1.蘇澳榮民醫院於九十年七月十九日及同年九月十三日二度掣給勞工保險殘廢診
      斷書，雖均審定被保險人於九十年六月二十日成殘，惟依診斷書上治療經過記
      載被保險人「於九十年五月二十四日腹超音波檢查右葉肝腫瘤，於同年五月二
      十七日轉台北榮總住院於五月三十一日切除右肝及膽囊，於同年六月八日出院
      。」而於住院治療期間記載「九十年五月二十七日至九十年六月八日」「九十
      年六月十日至九十年六月二十日」，門診診療期間則記載「九十年六月二十八
      日至九十年九月三日共門診五次」，復依同院於九十一年一月二十四日及同年
      四月十二日復掣給勞工保險殘廢診斷記載被保險人住院診療期間為「九十年六
      月十日至九十年六月二十五日」，顯見被保險人於九十年六月二十日甫接受手
      術治療，且正在住院治療中，無殘廢認定之可言。
    2.同院於九十一年一月二十四日及同年四月十二日復二度掣給勞工保險殘廢診斷
      書，雖均分別審定被保險人於該二日治療終止成殘，且於殘廢詳況其他補充說
      明欄記載：「病患因肝切除五分之三後肝功能顯著障礙，症狀穩定，不能期待
      有治療效果故終止治療。」等語，惟於殘廢詳況惡性腫瘤欄另記載「已轉移」
      是被保險人病況已較一般障害情形為嚴重，且處於惡化中。
    3.被告嗣將所調取之台北榮民總醫病歷及相關殘廢診斷書，送其特約專科醫師審
      查意見略以「依台北榮民總醫院提供之病況說明可知魏國青因肝癌於九十年五
      月接受手術切除，但九十一年一月二十二日電腦斷層已發現多處肺臟轉移，最
      大病灶四公分，雖接受化學治療，但癒後不佳，故九十一年四月十二日審定成
      殘當時已符合第四十六項之規定」，而依此認定被保險人已達於殘廢給付之標
      準，查原告自九十年五月二十四日起至九十一年四月十二日殘廢診斷書所記載
      之治療終止日近一年，而被保險人仍尚未痊癒，是被告依勞工保險條例第五十
      三條第二項之規定，以被保險人已永不能復原，比照殘廢給付標準表規定之項
      目認定被保險人成殘，於法自屬有據，原告指摘其蓄意拖延，容有誤會。
    4.再依卷附被保險人生前於蘇澳榮民醫院、宜蘭醫院與羅東聖母醫院之就診病歷
      之記載，被保險人於九十一年四月九日在蘇澳榮民醫院住院五日、同年月十三
      日在羅東聖母醫院住院四日及同年五月十一日至同年六月二日死亡止住院二十
      二日，且記載有已肝癌轉移至肺部且合併腹水之情況，再依被告送請特約專科
      醫師審查，其意見略以：「魏國青於九十一年四月十二日診斷成殘時因肝癌已
      轉移至肺部且合併腹水，故其殘廢程度應已達第四十六項第三級之狀況。九十
      一年四月十二日診斷成殘後其病況持續惡化不曾好轉或緩解。」，有審查意見
      附卷可參，是被告抗辯被保險人已終身不能工作堪信為真實。此參之原處分卷
      所附投保單位任敘股長蔡聖彪之訪問訪查紀錄陳述被保險人「自九十一年四月
      十二日審定成殘後至九十一六月二日死亡前沒有從事工作」及卷附投保單位九
      十一年七月十二日宜區人字第九一○六○四一七號函及所附之出勤表並無被保
      險人於九十一年四月以後之出勤紀錄，益證被保險人於九十一年四月十二日以
      後雖非均在住院中，惟其亦無至投保單位工作之事實。原告雖主張被保險人九
      十一年四月十八日有去上班二個鐘頭，惟並未舉證以實其說，縱令屬實，以其
      「上班」之時間僅二個鐘頭之情況以觀，反益證被保險人已無工作之能力。
    5.復依前揭理由七、(三)所述，，保險人於作成殘廢給付之核給及保險效力終止與
      否之行政處分，應考慮行政處分作成前之一切事實及法律狀態，而非以被保險
      人提出申請之時點為基準時點，則被告衡酌行政程序中依職權所調查得知之一
      切事實及法律狀態，而認被保險人係適合勞工保險殘廢給付標準表第四十六項
      第三等級殘廢且認被保險人已不能繼續從事工作，洵屬有據。
  (五)末查被保險人本應因領取第三等級殘廢給付一、一七六、○○○元，並終止保險
    效力，則被保險人於九十一年六月二日之死亡事故係發生於保險效力終止後，依
    法不得領取死亡給付一、四七○、○○○元，惟查其既於原處分作成前即已死亡
    ，依前揭勞工保險條例施行細則第八十一條規定，其受益人得選擇領取較優之死
    亡給付一、四七○、○○○元，且本件受益人亦已領取該死亡給付在案，已如前
    述，則原處分自無違法之可言。
八、綜上所述，原告主張被告除核給死亡給付外，另應依第七等級殘廢核給殘廢給付
    四四○日即六一六、○○○元，尚無可採，原處分認事用法，並無違誤，爭議審
    定及訴願決定，遞予維持，亦無不合，原告訴請如聲明所示，為無理由，應予駁
    回。本件事證已臻明確，兩造其餘之陳述，於判決結果不生影響者，不予一一論
    述，併予敘明。
據上論結，本件原告之訴為無理由，爰依行政訴訟法第一百零四條、民事訴訟法第八
十五條第二項，判決如主文。
中　　華　　民　　國　　九十三　　　年　　　七　　　　月　　　八　　　　日
                 臺 北 高 等 行 政 法 院   第 四 庭
                                審 判 長 法  官　王　立　杰
                                         法  官　黃　本　仁
                                         法  官　王　碧　芳
右為正本係照原本做成。
如不服本判決，應於送達後二十日內，向本院提出上訴狀並表明上訴理由，如於本判
決宣示後送達前提起上訴者，應於判決送達後二十日內補提上訴理由書（須按他造人
數附繕本）。
中　　　華　　　民　　　國　　九十三　　年　　　七　　　月　　　八　　　日
                                         法院書記官 鄭 聚 恩
